【裁判字號】    97,中簡上,185
【裁判日期】    970527
【裁判案由】    賭博等
【裁判全文】
臺灣臺中地方法院刑事判決           97年度中簡上字第185號
上  訴  人
即  被  告  甲○○
                    國民
上列上訴人因被告賭博等案件，不服本院臺中簡易庭九十六年度
中簡字第三二一六號中華民國九十六年十一月一日第一審簡易判
決（聲請簡易判決處刑案號：臺灣臺中地方法院檢察署九十六年
度偵字第一九九六三號），提起上訴，本院判決如下：
    主    文
原判決關於甲○○部分撤銷。
甲○○共同違反未依電子遊戲場業管理條例規定辦理營利事業登
記，不得經營電子遊戲場業之規定，處拘役伍拾日，如易科罰金
，以新臺幣壹仟元折算壹日。扣案之「超級大舞台」電子遊戲機
具壹臺（內含電子ＩＣ板壹片）、現金新臺幣貳仟零柒拾元、鎖
頭貳個及鑰匙壹支，均沒收。
    犯罪事實
一、甲○○係在臺中縣太平市○○路○段五七號擺設攤位販售臭
    豆腐為業，因生意不佳，為謀增加收入，貼補家用，明知未
    依電子遊戲場業管理條例規定辦理電子遊戲場業之營利事業
    登記，不得經營電子遊戲場業，竟未依該條例規定辦理營利
    事業登記，即自民國九十六年七月中旬某日，受劉信義所託
    代為展示出售電子遊戲機具時起，與劉信義（另經本院判處
    有期徒刑二月，未經上訴而確定在案）共同基於經營電子遊
    戲場業及在公眾得出入之場所賭博財物之犯意聯絡，在展示
    出售期間，由甲○○提供上開臭豆腐攤位之公眾得出入之場
    所，供劉信義擺設其所有之賭博性電子遊戲機具「超級大舞
    台」一臺（內含電子ＩＣ板一片），並插電營業，供不特定
    人賭博財物，而經營電子遊戲場。其賭博方式為由賭客將新
    臺幣（下同）十元硬幣投入上開電子遊戲機具內押注，如押
    中可得倍數不等之現金，如未押中，則賭金悉歸甲○○、劉
    信義共有（拆帳方式尚未約定），而以此射倖之賭博方式，
    計算輸贏，其間曾有不知名之賭客多人前來藉上開電子遊戲
    機具與甲○○、劉信義對賭多次。嗣於同年八月七日晚上九
    時三十分許，在上址為警查獲，並扣得劉信義所有之「超級
    大舞台」電子遊戲機具一臺（內含電子ＩＣ板一片）、鎖頭
    二個及在上開電子遊戲機具內之賭資，共計二千零七十元。
    經警通知劉信義到案後，又扣得其所有之上開電子遊戲機具
    之鑰匙一支。
二、案經臺中縣警察局霧峰分局報告臺灣臺中地方法院檢察署檢
    察官偵查後聲請簡易判決處刑。
    理    由
壹、證據能力：按被告以外之人（包括證人、鑑定人、告訴人、
    被害人及共同被告等）於審判外之陳述，雖不符前四條之規
    定，而經當事人於審判程序同意作為證據，法院審酌該言詞
    陳述或書面陳述作成時之情況，認為適當者，亦得為證據。
    當事人、代理人或辯護人於法院調查證據時，知有第一百五
    十九條第一項不得為證據之情形，而未於言詞辯論終結前聲
    明異議者，視為有前項之同意，刑事訴訟法第一百五十九條
    之五定有明文。經查，同案被告劉信義於警詢及偵查中之陳
    述，對被告而言，其性質雖屬傳聞證據，然檢察官及被告均
    未於言詞辯論終結前對該筆錄內容異議，依前揭規定，擬制
    同意作為證據，本院審酌上開筆錄作成時，並無不當取供之
    情形，認為以之作為本案之證據亦屬適當，是同案被告劉信
    義於警詢及偵查中之陳述，自具有證據能力，合先敘明。
貳、認定本件犯罪事實所憑之證據及論罪科刑：
一、本件犯罪事實，除經上訴人即被告甲○○（下稱被告）坦承
    不諱（見臺中縣警察局霧峰分局刑案偵查卷宗【以下簡稱「
    警卷」】第一一頁、臺灣臺中地方法院檢察署九十六年度偵
    字第一九九六三號偵查卷宗【以下簡稱「偵卷」】第一四、
    一五頁）外，並經證人即共同被告劉信義於警詢、偵查中證
    述明確（見警卷第一三、一四頁、偵卷第一六、一七頁），
    且有刑案現場測繪圖、查扣賭博性電動玩具暫存保管條各一
    張、現場及扣案物照片共計五張在卷可稽（見警卷第一八、
    二四、二五頁），復有同案被告劉信義所有，供與被告共犯
    本案所用之「超級大舞台」電子遊戲機具一臺（內含電子Ｉ
    Ｃ板一片）、鎖頭二個、鑰匙一支，及機具內之賭資二千零
    七十元扣案可資佐證，足認被告自白與事實相符，而堪以採
    信。至被告於刑事上訴狀所檢附之經濟部電子遊戲機評鑑會
    議評鑑通過電腦網路登錄資料，固有「大舞台」電子遊戲機
    具名列其上（見本院卷第七頁），然依被告所提供之「大舞
    台」照片及遊戲流程、說明等資料觀之，其與本件扣案之「
    超級大舞台」電子遊戲機具，不僅名稱有異，且外型亦非一
    致，自無從援引前揭登錄資料作為本件扣案之電子遊戲機具
    非屬賭博性電子遊戲機具之適合證明。再者，被告另提出同
    案被告劉信義所出具之委託展示書一紙（見本院卷第八頁）
    ，縱可證明同案被告劉信義有委託被告展示出售本件電子遊
    戲機具之事實，然此亦無礙於被告與同案被告劉信義在尚未
    出售上開電子遊戲機具前，有共同在被告所經營之臭豆腐攤
    位擺設本件扣案之電子遊戲機具，供人把玩，而經營電子遊
    戲場業，並供不特定人賭博財物之事實認定，附此敘明。從
    而，本件事證明確，被告犯行洵堪認定，應予依法論科。
二、按所謂電子遊戲場「業」，指「業務」而言。刑法上所謂業
    務，係以事實上執行業務者為標準，指以反覆同種類之行為
    為目的之社會的活動而言；執行此項業務，縱令欠缺形式上
    之條件，仍無礙於業務之性質。因此不論該事業是否「專營
    」電子遊戲場業，亦不問經營是否需達「一定之規模」，即
    使於原本所營事業外，兼營電子遊戲場業，或所經營之電子
    遊戲場不具相當之規模，亦無礙於電子遊戲場業管理條例相
    關規定之適用，最高法院著有九十年臺非字第二七六號判例
    意旨可資參照）。核被告所為，係違反電子遊戲場業管理條
    例第十五條之規定，應依同條例第二十二條論處，及犯刑法
    第二百六十六條第一項前段之在公眾得出入之場所賭博財物
    罪。另按刑事法若干犯罪行為態樣，本質上原具有反覆、延
    續實行之特徵，立法時既予特別歸類，定為犯罪構成要件之
    行為要素，則行為人基於概括之犯意，在密切接近之一定時
    、地持續實行之複次行為，倘依社會通念，於客觀上認為符
    合一個反覆、延續性之行為觀念者，於刑法評價上，即應僅
    成立一罪；學理上所稱「集合犯」之職業性、營業性或收集
    性等具有重複特質之犯罪均屬之，例如經營、從事業務、收
    集、販賣、製造、散布等行為概念者是，最高法院九十五年
    度臺上字第一○七九號判決可資參照。準此，被告在上址經
    營電子遊戲場業之行為，係持續進行，其經營行為，具有反
    覆、延續實行之特徵，從而在行為概念上，應評價認係集合
    犯，為包括一罪。被告與同案被告劉信義就上開犯行，有犯
    意聯絡及行為分擔，為共同正犯。被告以一行為同時觸犯電
    子遊戲場業管理條例第二十二條之罪及刑法第二百六十六條
    第一項之罪，為想像競合犯，應從一重之違反電子遊戲場業
    管理條例第二十二條之罪論處。
三、檢察官聲請簡易判決處刑書另以：被告與同案被告劉信義共
    同在上址擺放電子遊戲機具一臺供人玩賭，另涉犯刑法第二
    百六十八條前段之意圖營利供給賭博場所罪嫌及同條後段之
    意圖營利聚眾賭博罪嫌云云。惟按犯罪事實應依證據認定之
    ，無證據不得認定犯罪事實；不能證明被告犯罪或其行為不
    罰者，應諭知無罪之判決，刑事訴訟法第一百五十四條第二
    項、第三百零一條第一項分別定有明文。又按刑法第二百六
    十六條第一項所處罰者，為賭博行為；同法第二百六十八條
    所處罰者，為供給賭博場所或聚眾賭博行為。而刑法第二百
    六十六條第一項係以自己參與賭博行為，為其構成要件；同
    法第二百六十八條則以供給他人賭博場所或聚眾賭博行為，
    藉以獲取利益，而非僅單純從事賭博之行為。而一般店家擺
    設電動賭博機具供人投幣玩樂，縱依該機器之設計結構，其
    店家之勝率較高，惟其輸贏之或然率仍屬不確定，其性質係
    以該機器代替自己，與人在公眾得出入之場所賭博，其自身
    即具有賭客之身分，而屬普通賭博罪之對向犯，尚難認有營
    利之意圖，與意圖營利供給賭博場所或聚眾賭博，係由他人
    賭博不同；且擺設電動賭博機具供人玩樂，店家仍係憑偶然
    之機率以決定財物之得喪，並無何從中抽取金錢圖利之情形
    ，縱電子遊戲機具可藉由ＩＣ版程式設計，使經營者得勝之
    或然率較高，然仍具有賭博射倖性之特質，經營者於當下與
    賭客對賭時，仍有輸錢之可能，換言之，經營者與人對賭當
    時並非必然有利可圖，豈能因長久機率累積之結果，該電子
    遊戲機具必然贏錢，即認店家應負刑法第二百六十八條意圖
    營利之罪責。是被告在公眾得出入之場所，擺設電子遊戲機
    具一臺，並以該電子遊戲機充作電動賭博機具，係以該機器
    代替被告，與人在公眾得出入之場所賭博，與刑法第二百六
    十八條意圖營利供給賭博場所或聚眾賭博之構成要件不符，
    尚難依該罪相繩。檢察官聲請簡易判決處刑意旨認此部分與
    已前揭論罪科刑之部分，有想像競合犯裁判上一罪之關係，
    故爰不另為無罪之諭知。
四、原審以被告罪證明確，予以論罪科刑，固非無見。惟查：(一)
    被告本件犯行，尚與刑法第二百六十八條前段及後段之意圖
    營利供給賭博場所及聚眾賭博罪之構成要件有間，原審判決
    仍論以該條之罪；(二)原審判決漏未將扣案之鎖頭二個沒收，
    均有未洽。被告上訴意旨稱：被告所涉者實屬輕微，又不知
    租售買賣電玩是屬違法，念被告家境困苦且初犯，請求庭上
    准予瞭解事實歸屬，給予上訴云云。惟按國家之法律，一經
    公布施行，國民即有應知及遵守之義務，故不得因不知法律
    而免除刑事責任，否則無知者即可隨心妄為，而知法者反處
    於不利之地位，豈為情法之平，苟許不知法律者免除其刑事
    責任，則現代法治國家之法律秩序將因之崩解而蕩然無存，
    故「不得因不知法律而免除刑事責任」，刑法第十六條亦定
    有明文，是被告辯稱不知該舉為違法云云，仍無法解免其刑
    事責任，其上訴為無理由，然原審判決既有上開不當之處，
    亦屬無可維持，應由本院將原審判決關於被告甲○○部分予
    以撤銷改判。爰審酌被告未依規定辦理營利事業登記，即提
    供其所經營之臭豆腐攤位，供同案被告劉信義擺設賭博性電
    子遊戲機具，而與不特定人賭博財物，助長賭客僥倖之心理
    ，影響社會善良風氣及政府行政管理，惟念其犯罪之動機、
    目的尚屬單純，且其犯罪手段平和、所擺設之電子遊戲機具
    僅有一臺，擺設時日尚短，對社會所生危害尚輕及其犯罪後
    始終坦承犯行，顯有認錯悔過之意，態度良好等一切情狀，
    量處如主文第二項所示之刑，並諭知易科罰金之折算標準，
    以示懲儆。
四、按沒收為從刑之一種，應隨主刑宣告。又共同正犯因相互間
    利用他方之行為，以遂行其犯意之實現，本於責任共同之原
    則，共同正犯應對所參與犯罪之全部事實負責，有關從刑之
    沒收部分，雖他共同正犯所得之物，亦應於其本身所處主刑
    之後，併為沒收之諭知（最高法院九十二年度臺上字第七○
    五○號判決意旨參照）。本件扣案之「超級大舞台」電子遊
    戲機具一臺（內含電子ＩＣ板一片）及賭資二千零七十元，
    分係當場賭博之器具及賭檯上之財物，不問屬於犯人與否，
    均應依刑法第二百六十六條第二項規定沒收之。另扣案之鎖
    頭二個、鑰匙一支，均係同案被告劉信義所有，且為與被告
    共同犯本案所用之物，業據被告及同案被告劉信義於警詢、
    偵查中均供明在卷（見警卷第一一、一四頁、偵卷第一五、
    一六頁），爰依刑法第三十八條第一項第二款之規定宣告沒
    收。
五、被告經合法傳喚，無正當理由不到庭，爰依刑事訴訟法第四
    百五十五條之一第三項、第三百七十一條之規定，不待其陳
    述逕行判決。
據上論斷，應依刑事訴訟法第四百五十五條之一第一項、第三項
、第三百六十九條第一項前段、第三百六十四條、第三百七十一
條、第二百九十九條第一項前段，電子遊戲場業管理條例第二十
二條，刑法第十一條前段、第二十八條、第二百六十六條第一項
前段、第二項、第五十五條、第四十一條第一項前段、第三十八
條第一項第二款，刑法施行法第一條之一，判決如主文。
本案經檢察官乙○○到庭執行職務。
中    華    民    國    97    年     5    月    27    日
                  刑事第一庭  審判長法  官  唐光義
                                    法  官  洪挺梧
                                    法  官  郭妙俐
上正本證明與原本無異。
本件不得上訴。
                                    書記官  陳玉芬
中    華    民    國    97    年     5   月    27    日
附錄論罪科刑法條全文
刑法第二百六十六條
在公共場所或公眾得出入之場所賭博財物者，處一千元以下罰金
。但以供人暫時娛樂之物為賭者，不在此限。
當場賭博之器具與在賭檯或兌換籌碼處之財物，不問屬於犯人與
否，沒收之。
電子遊戲場業管理條例第十五條
未依本條例規定辦理營利事業登記者，不得經營電子遊戲場業。
電子遊戲場業管理條例第二十二條
違反第十五條規定者，處行為人一年以下有期徒刑、拘役或科或
併科新臺幣五十萬元以上二百五十萬元以下罰金。


司法院資訊處製作；財團法人民間司法改革基金會備份。
